臺灣臺南地方法院交通事件裁定　　　　　　　　　　九十三年度交聲字第二八六號
　　移
　　受處分人
　　即異議人　　甲○○
右列受處分人因違反道路交通管理處罰條例案件，對於交通部公路總局嘉義區監理所
台南監理站民國九十三年五月二十八日所為之裁決處分（處分案號：嘉監南字第裁七
四─Ｓ00000000號），聲明異議，本院裁定如左：
    主  文
原處分關於「違反道路交通安全規則肇事致人受輕傷，吊扣駕駛執照個月」部分撤
銷。
甲○○汽車駕駛人，駕駛汽車違反道路交通安全規則，因而肇事致人受傷，記違規點
數點。
其餘異議駁回。
    理  由
一、聲明異議意旨略以：如附件聲明異議狀所載。
二、按「行為後法律有變更者，適用裁判時之法律。但裁判前之法律有利於行為人者
    ，適用最有利於行為人之法律。」、「行為後本法有變更者，適用裁處時之規定
    。但裁處前之規定有利於行為人者，適用最有利於行為人之規定。」、「納稅義
    務人違反本法或稅法之規定，適用裁處時之法律。但裁處前之法律有利於納稅義
    務人者，適用最有利於納稅義務人之法律。」刑法第二條第一項、社會秩序維護
    法第三條及稅捐稽徵法第四十八條之三分別定有明文。上開法律，對於因法律規
    定嗣後變更，致對行為人之處罰內容有輕重不同之情形時，立法例上均係採取從
    新從輕主義，故可知我國目前雖就行政罰尚未有統一之總則性規定（行政秩序罰
    法草案第三條已明定「從新從輕原則」），然若國家對人民行使制裁權之法律有
    修正時，因新法足以補充舊法之缺失，且較舊法更能適應社會之需要，並兼顧人
    民權利之保障，即應依從新從輕之原則處理，並應類推適用於尚未有類此明文規
    定之其他行政秩序罰領域，以維持法律秩序之和諧性與一致性。而道路交通管理
    處罰條例本質亦為具有行政秩序罰性質之法規，是以，行為後道路交通管理處罰
    條例有變更者，亦應類推適用前開從新從輕原則，適用最新、最有利於行為人之
    規定，合先敘明。
三、次按汽車駕駛人，爭道行駛有起駛前，不讓行進中之車輛、行人優先通行情形者
    ，處新臺幣六百元以上一千八百元以下罰鍰；並記違規點數一點，道路交通管理
    處罰條例第四十五條第十款、第六十三條第一項分別定有明文。而同條例第六十
    一條第三項條文業經總統於民國九十三年四月二十一日華總一義字第０九三００
    ０七七六０一號令修正公布，並經行政院九十三年六月三十日院臺交字第０九三
    ００八六六八四—Ｂ號函核定於九十三年七月一日起施行。依修正後之道路交通
    管理處罰條例第六十一條第三項規定，汽車駕駛人駕駛汽車違反道路交通安全規
    則，因而肇事致人受傷者，記違規點數三點；致人重傷者，吊扣其駕駛執照三個
    月至六個月。又行車起步前應顯示方向燈，注意前後左右有無障礙或車輛行人，
    並應讓行進中之車輛行人優先通行，道路交通安全規則第八十九條第一項第六款
    亦規定甚明。
四、經查：
  （一）本件肇事地點係位於台南市○○區○○路與永華七街口西側十九‧二公尺處
        ，有道路交通事故現場圖在卷可稽，而依異議人甲○○於警詢中所陳述，其
        係於民國九十三年一月三十日二十三時許，駕駛車號８Ｑ─２３１號營業用
        小客車，沿郡平路快車道由東向西行駛至前開肇事地點，停車搭載乘客後欲
        往西起步行駛時，與沿同向左後方駛來之車號ＺＷＭ─３０１號輕型機車發
        生車禍，並致其汽車左前葉板有明顯凹痕；另依車禍相對人何璧君於警詢中
        之陳述，其係於同日二十三時許騎駛車號ＺＷＭ─３０１號輕型機車，沿郡
        平路慢車道東向西行駛至肇事地點，因異議人所駕駛之前開營業用小客車停
        放於慢車道上，故其由左後方欲超越前車時，異議人所駕駛該車突然往左側
        起駛，致其閃避不及而與異議人汽車發生碰撞車禍，並撞及停放於路旁由宋
        重慶所駕駛車號５Ｓ─６９２７號自小客車，造成何璧君其人車倒地而受傷
        經送醫，並造成機車右前側部位裂損等情，有台南市警察局以九十三年六月
        十八日南市警交字第０九三００七四八九九號函檢送之當事人警詢筆錄載明
        可稽，且有道路交通事故調查報告表暨現場蒐證照片十五幀在卷可資佐證，
        則依雙方於警詢中所陳及前開調查報告表可知，雙方係屬同向直行車，其中
        甲○○之營業用小客車係在由慢車道作起步行駛時，與沿慢車道欲由左後方
        超越其車之何璧君機車發生碰撞無訛，準此，異議人甲○○在作起步行駛時
        ，應顯示方向燈，注意前後左右有無障礙或車輛行人，並應讓行進中之車輛
        行人優先通行。又依異議人甲○○所駕駛之營業用小客車，係左側前葉板處
        與何璧君機車之車身右前側部位相撞及，依其車輛毀損部位與渠等前開陳述
        之行車行向相符等情以觀，足見異議人確係在作起步行駛時，未注意左側直
        行之何璧君機車，致發生本件車禍事故，應無疑問，而本件車禍肇事原因經
        臺灣省台南區車輛行車事故鑑定委員會鑑定結果，亦認為「甲○○駕駛計程
        車，起駛未讓行進中車輛先行，為肇事原因。何璧君、宋重慶無肇事因素。
        」，有臺灣省台南區車輛行車事故鑑定委員會南鑑字第九三一一一九號鑑定
        意見書一份附卷可憑。又被害人何璧君係因本件車禍致頭部外傷併腦震盪，
        臉部、身體多處擦挫傷一節，亦有郭綜合醫院診斷證明書一紙在卷可參，則
        異議人有駕駛汽車違反道路交通安全規則因而肇事致人受傷之事實，亦堪認
        定。
  （二）本件移送機關以異議人違反道路交通管理處罰條例第四十五條第十款及第六
        十三條第一項規定，裁處異議人罰鍰新臺幣六百元，並記違規點數一點，另
        依同條例第六十一條第三項規定，吊扣駕駛執照三個月，然異議人為違規行
        為後，道路交通管理處罰條例第六十一條第三項規定業已修正，就受處分人
        違反道路交通安全規則肇事致人受輕傷部分，將吊扣其駕駛執照三個月至六
        個月之處罰變更為記違規點數三點，並已於九十三年七月一日起施行，據此
        並參照前揭「從新從輕」原則之說明，可知本件異議人違規因而肇事致人受
        傷案件，經比較新舊法結果，以修正後之規定較有利於異議人，本院自應適
        用裁判時即修正後之道路交通管理處罰條例第六十一條第三項規定，始為妥
        當。
五、本件異議人於右述時、地，駕駛汽車爭道行駛，有起駛前不讓行進中之車輛優先
    通行及違反道路交通安全規則因而肇事致人受傷之事實，既可認定，則移送機關
    據此引用道路交通管理處罰條例第四十五條第十款、第六十三條第一項規定，而
    裁處異議人罰鍰新臺幣六百元，並記違規點數一點部分，於法並無不合，惟原處
    分另適用之同條例第六十一條第三項規定既已有所修正，移送機關未及比較新舊
    法之適用而為處分，即有未洽，自應由本院將原處分關於受處分人違反道路交通
    安全規則肇事致人受輕傷，吊扣駕駛執照三個月部分撤銷，改依修正後道路交通
    管理處罰條例第六十一條第三項規定，記違規點數三點，以資適法。至異議人其
    餘之異議經核並無理由，故應予以駁回。
六、據上論斷，應依道路交通案件處理辦法第十九條、第二十條前段，裁定如主文。
中      華      民      國     九十三     年     九     月    二十四    日
          臺灣臺南地方法院交通法庭
                                      法  官    張  瑛  宗
右正本證明與原本無異
如不服本裁定應於送達後五日內向本院提出抗告狀
                                      書記官    陳  志  德
中      華      民      國     九十三     年     九     月    二十四    日
